【裁判字號】    97,訴,158
【裁判日期】    970630
【裁判案由】    損害賠償
【裁判全文】
臺灣嘉義地方法院民事判決               97年度訴字第158號
原      告  甲○○
                        巷6號.
訴訟代理人  楊漢東律師
被      告  丙○○
兼法定代理  乙○○
人
            丁○○
上列被告因過失傷害案件，經原告提起刑事附帶民事訴訟請求損
害賠償，經本院刑事庭裁定移送前來，本院於民國97年6月23日
言詞辯論終結，判決如下：
    主  文
被告應連帶給付原告新台幣貳拾伍萬參仟貳佰貳拾元，及自民國
九十六年十一月二十九日起至清償日止，按年息百分之五計算之
利息。
原告其餘之訴駁回。
訴訟費用由被告連帶負擔百分之三十四，餘由原告負擔。
本判決第一項得假執行。
原告其餘假執行之聲請駁回。
    事實及理由
壹、程序方面：
一、按訴狀送達後，原告不得將原訴變更或追加他訴。但擴張或
    減縮應受判決事項之聲明者，不在此限，民事訴訟法第255
    條第1項第3款定有明文。本件原告起訴時原請求：被告應連
    帶給付原告新台幣（下同）82萬971元及自起訴狀繕本送達
    翌日起至清償日止按年息百分之五計算之利息，嗣於97年5
    月26日民事準備書狀減縮訴之聲明為：被告應給付原告74萬
    8,502元及各起訴狀繕本送達翌日起至清償日止按年息百分
    之五計算之利息，經核與法尚無不合，應予准許。
二、被告兼法定代理人乙○○、丁○○經合法通知，未於最後言
    詞辯論期日到場，核無民事訴訟法第386條各款所列情形，
    爰依原告之聲請，由其一造辯論而為判決。
貳、實體方面：
一、原告起訴主張：
（一）緣原告於民國96年6月20日9時13分牽腳踏車行走在嘉義市
      ○○路橋慢車道上，惟被告丙○○騎乘車號為LH6-989號
      機車行經該處，未注意車前狀況，致被告丙○○所騎乘之
      機車前車頭處，撞擊前方牽著腳踏車行走之原告，原告因
      而倒臥在地，造成原告左側脛腓開放性骨折及第十二脊椎
      壓迫性骨折等傷害，被告丙○○卻肇事後逃逸，完全不予
      理會受傷之原告。被告丙○○過失傷害部分業經鈞院96年
      度交訴字第52號刑事判決處四月有期徒刑確定。
（二）為此原告依據侵權行為損害賠償之法律關係請求被告損害
      賠償，茲將請求明細臚列如下：
    1.醫療費用1萬9,281元。
    2.看護費用18萬元：
      看護費為每日2,000元，看護期間為三個月（90天）。
    3.精神慰撫金50萬元：
      原告所受傷害實屬嚴重，且復原更需花費長久時間，造成
      原告遭受極大壓力，精神至為不安。事發後，未見被告丙○○有任何主動關心慰問原告傷勢及任何積極出面擔負起
      應負之責任及善盡賠償之舉止，被告丙○○之行為實為可
      惡，事後被告丙○○敷衍逃避之心態更無法原諒。綜上所
      陳，原告因此所遭受之痛苦實已無法一一言語，爰綜合考
      量種種因素，依民法第195條之規定，請求精神慰撫金50
      萬元。
（三）因之聲明：1.被告應給付原告74萬8,502元及各起訴狀繕
      本送達翌日起至清償日止按年息百分之五計算之利息。2.
      原告願供擔保，請准宣告假執行。
二、被告兼法定代理人乙○○、丁○○未於言詞辯論期日到場，
    亦未提出準備書狀作何聲明或陳述。
三、本院之判斷：
（一）原告主張被告丙○○於上開時地騎乘車號LH6-989號機車
      行經該處，未注意車前狀況，致被告丙○○所騎乘之機車
      前車頭處，撞擊前方牽著腳踏車行走之原告，原告因而倒
      臥在地，造成原告左側脛腓開放性骨折及第十二脊椎壓迫
      性骨折等傷害，被告上開過失傷害之行為嗣經本院96年度
      交訴字第52號刑事判決過失傷害罪確定，復為被告所不爭
      （被告經通知未於言詞辯論期日到場爭執，依民事訴訟法
      第280條第3項前段規定視為自認），亦有該刑事判決在卷
      可參，是原告此部分之主張堪信為真實。
（二）按因故意或過失，不法侵害他人之權利者，負損害賠償責
      任；無行為能力人或限制行為能力人，不法侵害他人之權
      利者，以行為時有識別能力為限，與其法定代理人連帶負
      損害賠償責任；不法侵害他人之身體或健康者，對於被害
      人因此喪失或減少勞動能力或增加生活上之需要時，應負
      損害賠償責任；不法侵害他人之身體、健康、名譽或自由
      者，被害人雖非財產上之損害，亦得請求賠償相當之金額
      ；民法第184條第1項前段、第187條第1項、第193條第1項
      、第195條分別定有明文。查，被告丙○○為77年8月20日
      出生，有其年籍資料附卷可證（見本院卷第21頁)，其為
      本件侵權行為96年6月20日時年僅18歲又10個月，為限制
      行為能力人，被告乙○○、丁○○為其法定代理人，此為
      兩造所不爭，被告丙○○因騎乘重型機車過失致原告受有
      傷害，已如前述，故原告請求被告連帶賠償其損害，於法
      洵無不合，茲原告所得請求賠償之金額分述如后：
    1.醫療費用部分：
      原告主張支出醫療費用1萬9,281元，並提出收據為證，被
      告亦不爭執，是原告此部分請求，應予准許。
    2.看護費用18萬元：
      原告主張看護費為每日2,000元，看護期間為三個月，共
      計18萬元。查，原告支出看護費部分，固未提出收據證明
      ，惟被害人因受傷需人看護，而由親屬看護時，雖無現實
      看護費之支出，亦應認被害人受有相當看護費之損害而得
      向加害人請求賠償，蓋親屬照顧被害人之起居，固係出於
      親情，但親屬看護所付之勞力，並非不能評價為金錢，只
      因兩者身分關係密切而免除支付義務，此種親屬基於身分
      關係之恩惠，自不能加惠於加害人，故應衡量及比照僱用
      看護情形，認被害人受有相當看護費之損害，得向加害人
      請求賠償。本件依據財團法人嘉義基督教醫院97年2月15
      日嘉基醫字第970200079號函覆內容：「說明：…二病患
      甲○○96年6月20日由急診入院（骨科一般病房）於96年6
      月20日接受手術骨髓內釘固定於96年6月27日出院，一般
      而言，下肢脛腓骨骨折後需拿柺杖3個月，六個月左右可
      以正常行走工作，至於需他人照顧期間，期間為三個月左
      右（以內）。一般脛腓中段骨折大多數不會有後遺症。」
      （見本院卷第26頁）。故本院認原告請求看護日數90日，
      每日2000元計算為合理，則原告請求看護費用18萬元（2,
      000X90=180,000)，屬增加生活上需要之費用，為有理由
      。
    3.精神慰撫金50萬元：
    (1)按不法侵害他人之身體、健康、名譽、自由、信用、隱
       私、貞操，或不法侵害其他人格法益而情節重大者，被
       害人雖非財產上之損害，亦得請求賠償相當之金額，民
       法第195條第1項定有明文。又非財產上損害之慰藉金數
       額，究竟若干為適當，應斟酌兩造身分、地位及經濟狀
       況，俾為審判之依據。換言之，應就兩造之身分、職業
       、教育程度、財產及經濟狀況究竟如何？以為判決之依
       據。是非財產上損害賠償之酌定，係事實審法院依職權
       所作之判斷，苟其判斷並無違背法令，即非當事人所得
       爭多論寡（最高法院70年度台上字第3000號判決意旨參
       照）。
    (2)原告因被告丙○○上開過失傷害行為，致原告受有左側
       脛腓開放性骨折及第十二脊椎壓迫性骨折之傷害，堪認
       受有精神上之痛苦。查原告及被告丙○○、乙○○名下
       並無財產，被告丁○○名下有汽車1輛，有稅務電子閘門
       財產所得調件明細表附卷可考，本院斟酌兩造身分、地
       位、經濟能力實際情況，認為原告請求10萬元，應屬合
       理，逾此數額之請求，不應准許，應予駁回。
    4.綜上，原告得請求被告連帶賠償之金額應為29萬9,281元
      （1萬9,281元＋18萬元＋10萬元＝29萬9,281元）。
（三）再按強制汽車責任保險法第32條規定，保險人依本法規定
      所為之保險給付，視為被保險人損害賠償金額之一部分；
      被保險人受賠償請求時，得扣除之。經查，原告自承已受
      領強制汽車責任保險理賠金4萬6,061元，且有友邦產物保
      險股份有限公司函附卷足參（本院卷第62、60頁），堪認
      真實，則扣除所領取之強制保險理賠償金後，原告得向被
      告請求之金額為25萬3,220元（29萬9,281元－4萬6,061元
      ＝25萬3,220元）。
四、從而，原告依侵權行為損害賠償之法律關係，請求被告連帶
    給付25萬3,220元及自起訴狀繕本送達之翌日即96年11月29
    日起至清償日止，按年息5%計算之利息，為有理由，逾此範
    圍之請求，為無理由，應予駁回。
五、本件判決所命被告連帶給付之金額未逾50萬元，依民事訴訟
    法第389條第1項第5款規定，應依職權宣告假執行，是就此
    部分，原告雖陳明願供擔保請求宣告假執行，惟應認其僅係
    促請本院為上開宣告假執行職權之發動而已，應由本院依職
    權為假執行之宣告，原告其餘之訴既經駁回，則其該部分假
    執行之聲請已失所附麗，應併駁回之。
六、據上論結，本件原告之訴為一部有理由，一部無理由，依民
    事訴訟法第385條第1項前段、第79條、第85條第2項、第389
    條第1項第5款，判決如主文。
中    華    民    國    97    年    6     月    30    日
                  民事第一庭法  官  吳芝瑛
如對本判決上訴須於判決送達後20日內向本院提出上訴狀。
以上正本證明與原本無異。
中    華    民    國    97    年    6     月    30    日
                            書記官  馮澤文


司法院資訊處製作；財團法人民間司法改革基金會備份。
